【裁判字號】    99,交上易,589
【裁判日期】    990525
【裁判案由】    過失致死等
【裁判全文】
臺灣高等法院臺中分院刑事判決       99年度交上易字第589號
上  訴  人  臺灣南投地方法院檢察署檢察官
被      告  甲○○
上列上訴人因被告過失致死等案件，不服臺灣南投地方法院99年
度交易字第13號中華民國99年3月30日第一審判決（起訴案號：
臺灣南投地方法院檢察署99年度偵字第434號），提起上訴，本
院判決如下：
    主  文
上訴駁回。
    理  由
一、依刑事訴訟法第350條、第361條、第362條、第367條規定，
    不服地方法院之第一審判決而上訴者，須提出上訴書狀，並
    應敘述具體理由，為上訴必備之程式；其所提出之書狀未敘
    述上訴理由，或僅曾以言詞陳述上訴理由者，均應於上訴期
    間屆滿後二十日內補提理由書於第一審法院。第一審法院經
    形式審查，認逾期未補提上訴理由者，應定期間先命補正；
    逾期未補正者，為上訴不合法律上之程式，應以裁定駁回。
    倘已提出上訴理由，但所提非屬具體理由者，則由第二審法
    院以上訴不合法律上之程式，判決駁回。而所謂具體理由，
    必係依據卷內既有訴訟資料或提出新事證，指摘或表明第一
    審判決有何採證認事、用法或量刑等足以影響判決本旨之不
    當或違法，而構成應予撤銷之具體事由，始克當之（例如：
    依憑證據法則具體指出所採證據何以不具證據能力，或依憑
    卷證資料，明確指出所為證據證明力之判斷如何違背經驗、
    論理法則）；倘僅泛言原判決認定事實錯誤、違背法令、量
    刑失之過重或輕縱，而未依上揭意旨指出具體事由，或形式
    上雖已指出具體事由，然該事由縱使屬實，亦不足以認為原
    判決有何不當或違法者（例如：對不具有調查必要性之證據
    ，法院未依聲請調查亦未說明理由，或援用證據不當，但除
    去該證據仍應為同一事實之認定），皆難謂係具體理由，俾
    與第二審上訴制度旨在請求第二審法院撤銷、變更第一審不
    當或違法之判決，以實現個案救濟之立法目的相契合，並節
    制濫行上訴（最高法院97年度臺上字第892號判決意旨可資
    參照）。又理由是否具體，則屬第二審法院審查之範圍，不
    在命補正之列，亦即上訴書狀已記載理由，並有具體之敘述
    時，其上訴既屬合法，第二審法院固應就其理由之是否可取
    ，為實體之審理及判斷；如認其上訴書狀雖記載理由，但並
    未具體敘述時，則無須再命補正，可逕認其上訴不合法，以
    判決駁回之，此有最高法院97年度臺上字第1281號判決意旨
    可參。
二、本案檢察官不服原審判決提起上訴，其上訴書所載理由略謂
    ：被告甲○○曾於民國(下同)92年間酒後駕車，並獲緩起訴
    處分，被告無反省之意，竟又於99年1月1日19時左右釀成此
    次過失致死之嚴重結果，本應依道路交通管理處罰條例第86
    條第1項規定，加重其刑，原審論以拘役30日及有期徒刑6月
    ，並得易科罰金，顯過於輕判。況被告迄今未與被害人和解
    ，亦無和解意願及誠意，實難謂有真心悔改，為此提起上訴
    ，請撤銷原判決，另為適當之判決等語。
三、查上訴人指稱本件原審對被告甲○○過於輕判等情，業經原
    審於判決書中敘明：「查被告飲酒後已達不能安全駕駛動力
    交通工具之程度，竟仍駕駛車輛，並因而致人死亡，且依法
    應負刑事責任，應依道路交通管理處罰條例第86條第1項規
    定，加重其刑。」、「被告肇事後，於有偵查權之機關或公
    務員發覺犯罪前，留在現場，並向到場處理之員警承認其為
    肇事者...，則被告於犯罪未發覺前，就其過失致死犯行自
    首並接受裁判，依刑法第62條前段規定減輕其刑。且其加重
    、減輕刑責事由，依法應先加後減。」、「爰審酌被告：（
    1）除92年因酒後駕車經緩起訴處分外無其他犯罪紀錄，素
    行尚稱良好；（2）因一時疏忽，過失程度頗重；（3）犯後
    坦承犯行，顯有悔意...雙方無法達成和解」等情（參原判
    決第3頁），已詳敘其量刑依據。從形式上觀察，原判決並
    無認定事實錯誤、量刑瑕疵或違背法令之情形可言。況量刑
    係實體法上賦予法院得為自由裁量之事項，倘未有逾越法律
    所規定之範圍，或濫用其權限，即不得任意指摘為違法。至
    於因和解條件無法達成合意以致未達成和解，並不足以此即
    認定被告無和解之誠意與意願，併予敘明。本件原判決既已
    就被告所犯本案之一切情狀詳予說明其審酌之根據及理由，
    並無何違反經驗法則、論理法則、比例原則，或有何其他違
    法情事。檢察官上訴意旨置原判決所為明白論斷於不顧，仍
    持已為原判決指駁說明之陳詞再事爭辯，及對於原審法院取
    捨證據與自由判斷證據證明力之職權行使，徒以自己之說詞
    ，泛指其為違法，或與判決本旨無關之細節，漫為爭執，難
    認符合首揭之上訴具體理由。
四、綜上所述，本件檢察官提起上訴，固具備形式上之理由，但
    其並未提出新事證，以供調查。亦未依據卷內之訴訟資料，
    指摘原審判決有何足以影響判決本旨之不當或違法，構成應
    予撤銷之具體事由，其上訴意旨尚不足以動搖原判決認定犯
    罪事實及量刑之基礎，依前揭說明，自非屬得上訴第二審之
    具體理由。本件上訴顯然違背法律上之程式，應予駁回，並
    不經言詞辯論為之。
據上論斷，應依刑事訴訟法第367條前段、第372條，判決如主文
。
中    華    民    國    99    年    5     月    25    日
            刑事第五庭  審判長法  官  趙  春  碧
                              法  官  何  秀  燕
                              法  官  林  宜  民
以上正本證明與原本無異。
不得上訴。
                              書記官  吳  雅  菁
中    華    民    國    99    年    5     月    25    日

司法院資訊處製作；財團法人民間司法改革基金會備份。
